臺灣高等法院臺南分院刑事判決　　 95年度上更(一)字第503號
上　訴　人
即　被　告　甲○○
　　　　　　　　　　（另案執行中）
選任辯護人　卓平仲　律師
上列上訴人因違反毒品危害防制條例案件，不服臺灣台南地方法
院94年度訴字第836號中華民國95年4月3日第一審判決（起訴案
號：臺灣台南地方法院檢察署94年度偵字第3131號、94年度毒偵
字第848號，併辦案號：台灣台南地方法院檢察署93年度營偵字
第1300號、台灣屏東地方法院檢察署95年度偵字第532、533號）
，提起上訴，判決後，經最高法院發回更審，本院判決如下：
    主  文
原判決關於販賣第二級毒品暨定執行刑部分均撤銷。
甲○○共同連續販賣第二級毒品，累犯，處有期徒刑拾年拾月。
扣案如附表編號七所示之物沒收銷燬之；販賣第二級毒品安非他
命所得新臺幣柒萬貳仟伍佰元沒收之，如全部或一部不能沒收時
，以其財產抵償之；扣案如附表編號八所示之物均沒收之。
其他上訴駁回（即販賣第一級毒品部分）。
上開第二項撤銷部分所處之刑與上訴駁回部分所處之刑 (即；販
賣第一級毒品部分，所處無期徒刑，褫奪公權終身部分）；應執
行無期徒刑，褫奪公權終身，扣案如附表編號一、七所示之物沒
收銷燬之；販賣第一級、第二級毒品所得新臺幣拾陸萬陸仟伍佰
元沒收之，如全部或一部不能沒收時，以其財產抵償之；扣案如
附表編號六、八所示之物均沒收之。
    事  實
一、甲○○前因施用毒品，分別經臺灣臺南地方法院以88年度毒
    聲字第2311號及88年度毒聲字第1414號裁定送執行觀察、勒
    戒，後經分別送戒治處所觀察、勒戒後，均因無繼續施用毒
    品傾向，而分別於民國 (下同）88年6月6日及88年 8月31日
    執行觀察、勒戒完畢釋放後，又再因施用毒品案件，經臺灣
    臺南地方法院以89年度毒聲字第2603號裁定令入勒戒處所施
    以強制戒治一年，前開強制戒治裁定經甲○○抗告後經本院
    抗告駁回確定，其施用毒品罪部分，經臺灣臺南地方法院分
    別以89年度易字第2311號判決及90年度易字 252號判決判處
    有期徒刑5月及1年確定，前開強制戒治經入戒治處所執行強
    制戒治後，於91年4月3日執行期滿，並於91年4月4日移入監
    獄繼續執行前揭有期徒刑，而於92年4月4日縮短刑期假釋出
    獄，並於同年8月10日假釋期滿，視為執行完畢，猶不知警
    惕。
二、甲○○意圖營利，基於販賣第一級毒品海洛因之概括犯意，
    先後於：
（一）93年10月5日某時，在臺南市○○路○段126巷15號5樓之5
      陳志棠住處，以新臺幣（下同）八萬元之價格販賣半兩重
      之第一級毒品海洛因予陳志棠。
（二）93年11月間某 2日，以每二分半重之第一級毒品海洛因五
      千元之價格，在臺南市○○路往西港鄉某路邊及臺南縣永
      康市奇美醫院附近之中華路某處等地點，分別販賣價值為
      五千元及九千元之第一級毒品海洛因二次予陳建良。
三、甲○○意圖營利，基於販賣第二級毒品甲基安非他命之概括
    犯意，先後於：
（一）92年10、11月間某日，基於為販賣第二級毒品甲基安非他
      命以牟利而販入第二級毒品甲基安非他命之意思，央其友
      人鍾嘉鋒（另經臺灣高等法院高雄分院以93年度上訴字第
      1336號判決判處有期徒刑7年2月，上訴最高法院後經該院
      以94年度臺上字第1789號判決上訴駁回確定）代為向外打
      探，適鍾嘉峰之友人鄭坤忠（綽號阿強，已成年，另案經
      檢察官偵辦中）因缺錢花用，擬將所持有之第二級毒品甲
      基安非他命一大包（淨重 488點21公克）出售，雙方遂約
      定以三十萬元之價格買賣上開第二級毒品甲基安非他命，
      並於92年12月2日下午6時許，甲○○在高雄市三民區朝代
      汽車旅館內，向鍾嘉峰及鄭坤忠販入上開第二級毒品甲基
      安非他命。
（二）93年 4月間，與有意圖營利而共同販賣第二級毒品甲基安
      非他命之犯意聯絡及行為分擔之蘇國慶（另經本院函送臺
      灣臺南地方法院檢察署偵辦），先由王敏鈺撥打電話與蘇
      國慶聯絡後，王敏鈺即至蘇國慶位於臺南縣永康市家樂福
      大賣場附近之琲翠大郡Ｋ棟九樓租屋處，由甲○○將第一
      級毒品海洛因交給蘇國慶後，再由蘇國慶與王敏鈺在該地
      交易，並以每兩第二級毒品甲基安非他命三萬五千元之價
      格，分別販賣價值二萬三千元及三萬五千元之第二級毒品
      甲基安非他命二次予王敏鈺。
（三）94年2月間某2日，以甲○○所有之門號00000000
      00號行動電話為販賣第二級毒品甲基安非他命之聯絡工
      具，由林昭吟撥打上開電話號碼後，連續在臺南市○○路
      延平國中附近、臺南市○○路與開元路交岔路口之四海豆
      漿店等處，分別以五千元及四千五百元之價格販賣第二級
      毒品甲基安非他命各一錢予林昭吟二次：並於94年2月27
      日晚間11點許，以同一方式在臺南縣中華路王建章婦產科
      前，販賣價格五千元之第二級毒品甲基安非他命一錢予林
      昭吟；後於94年3月1日林昭吟經警查獲，供出前開甲○○
      販賣第二級毒品甲基安非他命予其之犯行，林昭吟即在警
      方之授意下，以同一方式佯向甲○○購買第二級毒品甲基
      安非他命，並約定在臺南縣中華路王建章婦產科前交易，
      甲○○不疑有他，即於同日下午6時15分許攜帶第二級毒
      品安非他命前往交易，甲○○當場為埋伏員警查獲，而販
      賣第二級毒品甲基安非他命未遂。
四、嗣甲○○於92年12月2日下午5時30分許，在國道一號中山高
    速公路北上岡山收費站前駕駛車號ＱＤ－三三九○號自用小
    客車經警攔查未停車並棄車逃逸，經警於車內駕駛座下方，
    扣得第二級毒品甲基安非他命一大包（淨重488點21公克）
    ；及經警於93年10月27日下午4時40分持搜索票至甲○○位
    於臺南縣學甲鎮○○路134號之住所及其所駕駛之車號ＴＤ
    －三五八八號自小客車搜索，而於前開車輛駕駛座車門旁扣
    得其所有之第一級毒品海洛因一包（淨重零點71公克）；以
    及於94年3月1日下午，由林昭吟撥打甲○○所使用之門號0
    000000000號行動電話，與甲○○聯絡欲購買毒品
    ，嗣甲○○即於同日下午6時15分許，攜帶其所有之第二級
    毒品甲基安非他命一大包（內含4包，淨重34點08公克）至
    約定地點臺南縣永康市○○路王建章婦產科前欲出售予林昭
    吟，為在場埋伏之警員逮捕，並在甲○○身上查獲前揭第二
    級毒品甲基安非他命，又警方經甲○○同意搜索其臺南縣永
    康市○○路258號7樓之14住處，扣得其所有之第一級毒品海
    洛因三大包（其中二包內復分裝為二小包，共計5包，合計
    淨重46點55公克）、第二級毒品甲基安非他命3包（合計毛
    重5點15公克）、吸食器2組、吸食管2個、針筒1盒、電子磅
    秤1臺、磨豆機1臺、分裝夾鍊袋3包、小鏟子2個及前開門號
    0000000000號行動電話一具，而查獲上情。
五、又甲○○經警於上開時地查獲後，併供出其所施用、販賣及
    轉讓第二級毒品甲基安非他命部分係向綽號大頭之許勝雄（
    56 年3月19日生，身份證：Ｚ000000000)所購買，經警張天
    賜於93年12月14日在台南市○區○○路逮獲許勝雄移送法辦
    （現由屏東地檢署95年度偵字第2039號偵辦)。
六、案經臺南市警察局報請臺灣臺南地方法院檢察署檢察官偵查
    起訴以及高雄市政府警察局三民第二分局報告臺灣屏東地方
    法院檢察署及臺南縣警察局報告臺灣臺南地方法院檢察署檢
    察官函送併案審理。
    理  由
一、認定犯罪事實所憑之證據及理由
（一）
    1.事實二（一）部分，業據證人陳志棠於偵查中證述明確（
      見臺灣臺南地方法院檢察署94年度偵字第3131號偵查卷67
      頁）。
    2.證人陳志棠雖於原審審理時對於其所指述販賣予其第一級
      毒品海洛因之綽號「田仔」或「黑田仔」之人是否為本案
      被告甲○○一節，為反覆之供述而無法具體指認（見原審
      卷95年1月3日審理筆錄），然本院參酌本案交易毒品之模
      式既屬吸毒者即證人陳志棠向販毒者購買毒品之偶發性零
      星交易，顯見其交易時間短暫且交易方法簡單，復參以證
      人陳志棠又係透過他人向綽號「田仔」及「黑田仔」之人
      購買毒品，且其亦僅向該販毒者購買一次毒品，是衡情在
      證人陳志棠於上開交易之過程中，顯難對販賣毒品者之容
      貌為深刻久遠之記憶，是證人陳志棠於時間間隔較久之原
      審審理時，無法再次明確指認其在時間間隔較短之偵訊中
      所指訴之販毒者即被告甲○○，情理上亦屬可以想像。故
      本院審酌證人陳志棠既已於時間間隔較短之偵訊中具體指
      述被告甲○○係販賣第一級毒品海洛因之人，且其對該販
      毒者如何販賣第一級毒品海洛因之過程及細節，迭於偵訊
      及原審審理時，均證訴明確且前後一致，則被告甲○○販
      賣第一級毒品海洛因予證人陳志棠之犯行，應堪認定。
    3.另證人邱睦翔於原審審理時雖證稱其並未介紹證人陳志棠
      向被告甲○○購買第一級毒品海洛因云云，然參以證人陳
      志棠既於偵訊中指訴係先向證人邱睦翔購買第一級毒品海
      洛因後，才另透過證人邱睦翔之介紹認識被告甲○○，後
      再向被告甲○○購買毒品等情，證人邱睦翔前述未介紹之
      證述，應屬為自己避卸責任之詞，尚無從採為被告有利之
      認定。
（二）
    1.事實二（二）部分，業據證人陳建良於偵查中證述明確（
      見臺灣臺南地方法院檢察署94年度偵字第3131號偵查卷61
      至62頁）。
    2.證人陳建良雖於原審審理時另證述：伊沒有向被告甲○○
      買過毒品，伊在偵訊中所說的購買毒品情節是伊載伊女朋
      友即證人林昭吟去購買毒品之過程，是因為偵訊時檢察官
      告訴伊證人林昭吟這樣說，伊才會跟著這樣說（見原審卷
      95年3月20日審理筆錄）云云。惟稽之證人林昭吟於警詢
      時及偵查中之筆錄，林昭吟雖有供述其與證人陳建良均有
      向被告甲○○購買第一級毒品海洛因之內容，然其卻未陳
      述曾在「臺南市○○路往西港鄉某路邊」及「臺南市○○
      路」（此處應為臺南縣中華路，詳後述）等處向被告甲○
      ○購買毒品，而證人陳建良於偵訊中則明確指認上開地點
      ，顯見證人陳建良上開於偵訊中所為對被告甲○○不利之
      證述，應非僅係附隨其女友即證人林昭吟之供述，而應確
      有此情。又陳建良於前開偵訊中並明確供述其係「直接」
      與被告甲○○交易，雙方並當面交付毒品及購買毒品之金
      額等語，足見證人陳建良於原審審理時所為之證述，顯係
      為免得罪販毒者即被告甲○○所為之翻異之詞，不足採信
      ，尚無從採為被告有利之認定。。
    3.另有關被告販賣毒品予證人陳建良之細節，有關販售第一
      級毒品之所得，參以證人陳建良於偵訊中僅抽象供述每次
      購買四、五千元價格之第一級毒品海洛因，而於原審審理
      時明確指訴二次購買之價格分別為五千元及九千元；另關
      於購買毒品之地點，證人陳建良於偵訊中係供述「臺南市
      ○○路」，而於原審審理時另改稱有明顯地標之「臺南縣
      永康市奇美醫院附近之中華路」等情，是應認被告甲○○
      係於93年11月間某二日，在臺南市○○路往西港鄉某路邊
      及臺南縣永康市奇美醫院附近之中華路某處等地點，販賣
      二次價值分別為五千元及九千元第一級毒品海洛因予證人
      陳建良，被告甲○○販賣第一級毒品海洛因予證人陳建良
      所得共一萬四千元。
（三）
    1.有海洛因6包（其中一包淨重0.71公克，其中5包合計重
      46.55公克）扣案，其數量非少，足供為被告確有販賣海
      洛因犯行之佐證，另有電子磅秤1台、磨豆機1台、分裝夾
      練袋3包、小鏟子二個等販賣工具在案可稽。
    2.扣案海洛因6包（其中一包淨重0.71公克，其中5包合計重
      46.55公克），經法務部調查局鑑定無誤（見法務部調查
      局94年9月5日調科壹字第200005707號鑑定通知書一紙附
      於本院前審更一卷275頁，法務部調查局94年6月9日調科
      壹字第200005537號鑑定通知書一紙附於臺灣臺南地方法
      院檢察署94年度偵字第3131號偵查卷202頁）。
（四）
    1.被告坦承於92年12月2日透過友人鍾嘉鋒向鄭坤忠購買第
      二級毒品甲基安非他命一包（淨重488.21公克）。
    2.扣案甲基安非他命1大包（淨重488.21公克），經送內政
      部警政署刑事警察局鑑定無誤（有內政部警政署刑事警察
      局93年1月7日刑鑑字第0920240454號鑑驗通知書一紙附於
      臺灣屏東地方法院檢察署93年度偵字第 271號偵查卷23）
      ，其數量之大，顯已超過一般施用毒品者購毒供己施用之
      份量。
（五）
    1.事實三（二）部分，業據證人王敏鈺於檢察官偵查中及原
      審審理時證述明確（見臺灣臺南地方法院檢察署93年營偵
      字第1300號偵查卷37至38頁，見原審卷95年3月20日審理
      筆錄）。
    2.證人王敏鈺雖未證述其購買第二級毒品甲基安非他命時是
      直接與被告甲○○交易，惟與證人王敏鈺交易之販毒者蘇
      國慶，其既向證人王敏鈺表示其所販賣之第二級毒品甲基
      安非他命，係向其老大即被告甲○○所取得，且於每次證
      人王敏鈺與販毒者蘇國慶交易時，被告甲○○復均在場，
      衡以販賣第二級毒品甲基安非他命為毒品危害防制條例所
      規範之重罪，且近來刑事偵查機關為杜絕毒品之氾濫，對
      於查緝販賣毒品之工作，無不嚴加執行，且販賣毒品查獲
      後經起訴於司法機關審理後，如罪證確鑿，法院亦屢次判
      處重刑以懲其行，是一般販毒者於販賣毒品時莫不謹慎小
      心，唯恐自己販賣毒品之犯行為他人察覺，亦即被告甲○
      ○倘非與販毒者蘇國慶共同販賣第二級毒品甲基安非他命
      予證人王敏鈺，則販毒者蘇國慶當不會屢次與證人王敏鈺
      交易第二級毒品甲基安非他命時，均任由被告甲○○在場
      目擊其犯行，基此，足認證人王敏鈺雖非直接與被告甲○
      ○交易第二級毒品甲基安非他命，惟被告甲○○確有與共
      犯蘇國慶共同販賣二次第二級毒品甲基安非他命予證人王
      敏鈺，販毒所得分別為二萬三千元及三萬五千元，共得款
      五萬八千元等事實，應堪認定。
（六）
    1.被告甲○○坦承事實三（三）部分即對於販賣第二級毒品
      甲基安非他命予證人林昭吟等之犯行坦承不諱。
    2.事實三（三）部分，業據證人林昭吟於偵查中證述明確（
      見臺灣臺南地方法院檢察署94年度偵字第3131號偵查卷19
      ）。
    3.因證人林昭吟，係染有施用毒品海洛因惡習之人，衡情於
      其等毒癮發作時，即須購毒以解其癮，且可能宥於記憶、
      認知、隱匿犯罪、避免得罪藥頭等諸多因素，而甚難期其
      等就購買毒品之情節為完全一致或正確之陳述，故不能以
      其等就購買毒品之細節，諸如時間、地點、金額或次數等
      情一有出入，即遽認其等之供述存有重大瑕疵而全然不予
      採憑。本案證人林昭吟於偵查中證訴係以其所持用之門號
      0000000000號行動電話撥打被告甲○○所持用
      之門號0000000000號行動電話購買第二級毒品
      甲基安非他命，雖稽之原審所調得之前開被告甲○○所持
      用之門號0000000000號行動電話通聯紀錄，於
      上開證人林昭吟所證述向甲○○購買第二級毒品甲基安非
      他命之期間內，並無門號0000000000號行動電
      話與之通聯之紀錄，然觀之本次被告甲○○經查獲之過程
      ，係因於九十四年三月一日當日證人林昭吟先經警查獲時
      ，供出其所施用及持有之第二級毒品甲基安非他命係向被
      告所購買，而經員警授意證人林昭吟撥打前開被告甲○○
      所持用之門號0000000000號行動電話，由證人
      林昭吟向被告甲○○偽稱要購買毒品，員警始循線查獲被
      告甲○○，而證人林昭吟於警詢時亦供稱其於查獲當日同
      係以門號0000000000號行動電話撥打前開被告
      甲○○所持用之門號0000000000號行動電話等
      語（見臺南市警察局南市警刑經字第○九四○○○○○○
      八三號刑事偵查卷12頁），惟於上開被告甲○○所持用之
      門號0000000000號行動電話通聯紀錄中，亦查
      無於94年3月1日有門號0000000000號行動電話
      與之通聯之資料，是顯認上開證人林昭吟所供述其以其所
      持用之門號0000000000號行動電話撥打被告甲
      ○○所持用之門號0000000000號行動電話購買
      第二級毒品安非他命之情，雖與原審調得之通聯紀錄不符
      ，然由上開查獲當日亦查無該二門號間互有通聯之紀錄，
      以及本次查獲被告甲○○時確亦從其身上扣得前開門號0
      000000000號行動電話等情觀之，可證證人林昭
      吟所供述之其係以所持用之門號0000000000號
      行動電話撥打被告甲○○之電話，應屬證人林昭吟誤稱其
      所持用之行動電話門號所致，尚不致影響其證言之可信性
      。
    4.扣案甲基安發他命一大包（內含4包，淨重34.08公克），
      經送內政部警政署刑事警察局鑑定無誤，有內政部警政署
      刑事警察局94年4月18日刑鑑字第0940051035號鑑定書在
      卷可考（見臺灣臺南地方法院檢察署94年度偵字第3131號
      偵查卷94頁）。
    5.被告甲○○販賣第二級毒品甲基安非他命予證人林昭吟之
      所得，一次五千元，一次四千五百元，一次五千元，共計
      一萬四千五百元。
（七）按近來政府為杜絕毒品之氾濫，對於查緝販賣毒品之工作
      ，無不嚴加執行，且販賣第一、二級毒品又係重罪，設若
      無利可圖，衡情一般持有毒品之人當無輕易將所持有之第
      一、二級毒品轉讓於他人而甘冒於再次向他人購買時，而
      有被查獲移送法辦之危險之理，足證被告前述出售第一、
      二級毒品，顯有圖利之意圖。
二、對於被告及其選任辯護人辯解本院之判斷
（一）被告及其選任辯護人辯解要旨
      被告甲○○除坦承販賣第二級毒品甲基安非他命予證人林
      昭吟外，否認其餘販賣第一、二級毒品之犯行，被告及其
      選任辯護人均辯稱：伊並無販賣第一級毒品海洛因，也沒
      有販賣第二級毒品安非他命予王敏鈺，92年12月 2日透過
      友人鍾嘉鋒向鄭坤忠購買之第二級毒品甲基安非他命係供
      己吸食之用云云。
（二）不採的理由
    1.被告販賣第一、二級毒品之犯行，足堪認定，其理由已詳
      述於前述「一、認定犯罪事實所憑之證據及理由」中，被
      告之所辯乃為卸責之詞，不足採信。
    2.按販賣毒品罪，不以販入之後，復行賣出為必要，只須意
      圖營利而販入或賣出，有一於此，犯罪即應成立。是意圖
      營利而販入毒品，雖未及賣出，仍依販賣既遂罪論處（最
      高法院92年度臺上字第2641、7046號判決參照）。本案被
      告被告甲○○事實三（一）部分，即於92年12月2日所販
      入之第二級毒品甲基安非他命，既係供己意圖營利販賣之
      用，雖未及賣出即於販入當日為警查獲，其販入第二級毒
      品安非他命之行為，仍該當販賣第二級毒品甲基安非他命
      既遂罪。
    3.按所謂「陷害教唆」，係指犯罪行為人原不具犯罪之故意
      ，純因司法警察之設計教唆，始萌生犯意，進而著手實行
      犯罪構成要件行為之謂。本件原審因認警方授意施用毒品
      者佯向被告購買安非他命之前，被告原已具有販賣安非他
      命之故意，並非警方之「陷害教唆」所致，而就被告該部
      分行為論以販賣未遂罪，並無不合。最高法院93年度臺上
      字第4426號判決可資參照。本案事實三（三）中，關於證
      人林昭吟在警方之授意下，以撥打前開門號000000
      0000號行動電話向被告購買第二級毒品甲基安非他命
      部分，因證人林昭吟係出於警察便利破案之授意，並非真
      有向被告甲○○購買第二級毒品甲基安非他命之故意，而
      本次查獲被告甲○○時，其身上所攜帶之甲基安非他命一
      大包之淨重為34.08公克，再參以被告甲○○有施用第二
      級毒品甲基安非他命之犯行等情，尚無明顯證據可證被告
      上開所攜帶之第二級毒品安非他命，於其販入時即有意圖
      營利販售之故意，是被告甲○○本次之販賣第二級毒品甲
      基安非他命之犯行，即應為未遂。
    4.綜上所述，被告及其選任辯護人之所辯，均無足採，被告
      販賣第一、二級毒品之犯行，事證明確，堪予認定，應予
      依法論科。
三、論罪科刑之理由
（一）按海洛因係毒品危害防制條例第2條第2項第 1款規定之第
      一級毒品；甲基安非他命係同條例第2條第2項第 2款規定
      之第二級毒品。核被告甲○○於事實二（一）（二）之所
      為，均係犯毒品危害防制條例第4條第1項之販賣第一級毒
      品罪；於事實三（一）（二）（三）之所為，係犯同條例
      第4四條第2項之販賣第二級毒品既遂罪，同條例第 4條第
      2項、第6項之販賣第二級毒品罪未遂罪，其販賣前持有毒
      品之低度行為，已為其販賣之高度行為吸收，不另論罪。
（二）
    1.被告行為後，刑法第56條連續犯之規定，業於94年2月2日
      修正公布刪除，並於95年7月1日施行，則被告之犯行，因
      行為後新法業已刪除連續犯之規定，此刪除雖非犯罪構成
      要件之變更，但顯已影響行為人刑罰之法律效果，自屬法
      律有變更，依新法第2條第1項規定，比較新、舊法結果，
      仍應適用較有利於被告之行為時法律即舊法論以連續犯（
      最高法院95年第8次刑事庭會議決議參照）。
    2.被告前開先後多次販賣第一級毒品海洛因、販賣第二級毒
      品甲基安非他命既遂及未遂，均為連續犯，應分別以一罪
      論（其中連續販賣第二級毒品甲基安非他命既遂犯行及未
      遂犯行部分以較重之販賣第二級毒品甲基安非他命既遂論
      ），然販賣第一級毒品之罪，其本刑為死刑或無期徒刑部
      分，以及販賣第二級毒品之罪本刑為無期徒刑之部分，因
      死刑及無期徒刑均不得加重其刑，是僅就販賣第一級毒品
      有關罰金部分、販賣第二級毒品甲基安非他命有關有期徒
      刑及罰金部分、加重其刑。
    3.被告所犯上開二罪犯意各別，行為互殊，應予分論併罰。
      被告與共犯蘇國慶就前開販賣第二級毒品安非他命予證人
      王敏鈺之犯行，具有犯意之聯絡及行為之分擔，均為共同
      正犯。
    4.另除本案起訴事實外，臺灣屏東地方法院檢察署95年度偵
      字第532、533號移送併辦之被告於92年12月2日下午6時許
      以意圖販賣上開第二級毒品甲基安非他命以牟利之犯意購
      入第二級毒品甲基安非他命之犯行部分，雖未據檢察官提
      起公訴，惟上開部分均因與已起訴之犯行有連續犯之裁判
      上一罪關係，為起訴效力所及，本院自應併予審判，附此
      敘明。
    5.被告有如事實欄一中所載之前科執行紀錄，有台灣高等法
      院被告全國前案紀錄表可證，被告行為後，刑法關於累犯
      之規定，業於94年2月2日修正公布，95年7月1日施行。被
      告於5年內再故意犯本件罪行，不論依舊法第47條規定，
      抑新法第47條第1項規定，均構成累犯，對其而言並無有
      利或不利之情形，不生新舊法比較之問題，應逕依修正前
      刑法第47條規定，就本件犯行論以累犯，惟販賣第一級毒
      品罪本刑為死刑或無期徒刑部分，以及販賣第二級毒品之
      罪本刑為無期徒刑之部分，因死刑及無期徒刑均不得加重
      ，是僅就販賣第一級毒品有關罰金部分、販賣第二級毒品
      安非他命有關有期徒刑及罰金部分，分別遞加重其刑。
（三）被告甲○○經警於上開時地查獲後，併供出其所施用、販
      賣及轉讓第二級毒品甲基安非他命部分係向綽號大頭之許
      勝雄 (56年3月19日生，身份證：Ｚ000000000)所購買，
      經警張天賜於93年12月14日在台南市○區○○路逮獲許勝
      雄移送法辦（現由屏東地檢署95年度偵字第2039號偵辦）
      ，並經證人即查獲之警員張天賜於本院前審上訴字第494
      號95 年6月14日審理時證述屬實，是有關被告就販賣第二
      級毒品甲基安非他命部分供出毒品來源，此部分依毒品危
      害防制條例第17條規定減輕其刑，至於被告甲○○販賣第
      一級毒品部分未供出毒品來源，此部分則不予減輕其刑，
      亦此明。被告所涉販賣第二級毒品甲基安非他命部分有
      加重及減輕，依法先加後減。
（四）上訴駁回部分（即販賣第一級毒品部分）
　  　原審依上開事證，適用前述法律，並審酌被告自己本身既
      有毒癮，其即已明知海洛因具有成癮性，服用後會產生依
      賴性、耐藥性，且戒解不易，嚴重妨害人之身心健康，竟
      為圖一己之私利，一再販賣予他人施用，戕害國人身心至
      深且鉅，對社會風俗及安寧秩序損害非輕，以及本案被告
      所觸犯之毒品危害防制條例第4條第1項之罪，其本刑係死
      刑或無期徒刑，由此可知立法政策對觸犯販賣第一級毒品
      海洛因犯行者，僅提供掌理司法審判者審理該類型案件時
      ，如認定被告觸犯該條款之罪名時，除被告有符合其他依
      法得減輕其刑之規定者外，掌理司法審判者量刑時，於審
      酌一切情況後，就最輕本刑僅得給予被告無期徒刑之處罰
      ，由本件被告販賣第一級毒品海洛因之次數、數量及所得
      之不法利益等情觀之，被告販賣第一級毒品海洛因雖非屬
      於大盤之規模，然本案被告屢次經查獲之第一級毒品海洛
      因量非少，且被告又有多次販賣第一級毒品海洛因予他人
      施用之犯行，且於犯罪後仍飾詞矯飾，而毫無悔意等一切
      情狀，就販賣第一級品部分，量處無期徒刑，褫奪公權終
      身；及以扣案之第一級毒品海洛因6包（其中1包淨重0.71
      公克；其中5包，合計淨重46.55克），屬第一級毒品而屬
      違禁物，已如前述，應依毒品危害防制條例第18條第 1項
      前段之規定，沒收銷燬之。前開第一級毒品海洛因外包裝
      袋 6個，係被告所有且供販賣第一級毒品犯行或施用毒品
      所用之物，應依毒品危害防制條例第19條第 1項規定併予
      沒收之。上開扣案之第一級毒品海洛因外包裝袋 6個，併
      依刑法第38條第1項第2款規定，宣告沒收之。以及扣案之
      電子磅秤1臺、磨豆機1臺、分裝夾鍊袋3包、小鏟子2個亦
      均據被告於原審審理時供承為其所有，而上開電子磅秤之
      用途可供用以販賣第一級毒品海洛因供作秤重分裝之用；
      上開磨豆機之用途可供用以將海洛因磚或安非他命塊等毒
      品研磨後便利分裝；上開分裝夾鍊袋之用途又屬販賣第一
      級毒品海洛因毒品時可用以包裹毒品分裝，防其裸露、逸
      出、潮濕，均係用以便於被告販賣毒海洛因所用；上開小
      鏟子之用途則可供販賣第一級毒品海洛因作舀分毒品之用
      ，雖本案因被告否認犯行無法由被告供述證明上開物品之
      用途，然而被告販賣第一級毒品海洛因之犯行既已證明，
      且查扣之第一級毒品海洛因數量復有大包裝型態，稽之被
      告上開其販賣予證人等之毒品價格及數量，被告於販賣時
      應均以磨碎後之第一級毒品海洛因之小包裝為之，故足認
      被告販賣毒品予前揭施用毒品者時，即須利用上開扣案之
      電子磅秤、磨豆機、分裝夾鍊袋及小鏟子作為分裝販賣第
      一級毒品海洛因所用之物，故上開電子磅秤 1臺、磨豆機
      1臺、分裝夾鍊袋3包、小鏟子2個，均應依同法第19條第1
      項，宣告沒收之，而按毒品危害防制條例第19條第 1項規
      定：犯第4條之罪者，其供犯罪所用或因犯罪所得之財物
      均沒收，如全部或一部無法沒收時，追徵其價額，或以其
      財產抵償之，必須無法沒收之財物始有追徵其價額，或以
      其財產抵償之問題，如該等財物已經扣案，僅宣告沒收即
      為已足，自無追徵價額或以財產抵償之必要，最高法院93
      年度臺上字第5468號判決可資參照。上開電子磅秤1臺、
      磨豆機1臺、分裝夾鍊袋3包、小鏟子2個既均已扣案，自
      於主文僅為宣告沒收之諭知，附此敘明。被告前開販賣第
      一級毒品海洛因之犯行，共計得款九萬四千元（販賣予證
      人陳志棠共得款八萬元、販賣予證人陳建良共一萬四千元
      ）；均應依毒品危害防制條例第19條第1項規定，宣告沒
      收之；販賣毒品所得財物，如全部或一部不能沒收時，應
      以其財產抵償之。經核認事用法均無不合，量刑亦屬妥當
      ，被告上訴否認犯罪，為無理由，被告此部分之上訴，應
      予駁回。
（五）就販賣第二級毒品撤銷部分
    1.爰審酌：被告有多次毒品前科，素行不佳。意圖牟利
      而販賣海洛因，犯罪動機不良。被告販賣甲基安非他命
      ，使人沉迷於毒癮，無法自拔，輕則戕害身心，重則引發
      各種犯罪，實為多種犯罪之源頭，對社會治安有相當程度
      影響所生之危害。被告否認部分販賣甲基安非他命之犯
      行，犯後未見悔意，欠缺坦承面對錯誤的勇氣等一切情狀
      ，就販賣第二級毒品部分，量處如主文第二項所示之刑，
      以資懲儆。
    2.扣案之第二級毒品甲基安非他命8包（其中1包淨重488.21
      公克，因鑑驗滅失0.06公克；其中4包合計淨重34.08八公
      克，因鑑驗滅失0.06公克；其中3包合計毛重5.15公克）
      ，屬第二級毒品而屬違禁物，已如前述，均應依毒品危害
      防制條例第18條第1項前段之規定，沒收銷燬之。
    3.扣案之門號0000000000號行動電話1具（含行
      動電話用戶識別ＳＩＭ卡1張），除被告於審理時自承為
      其所有外，另係屬被告持以販賣第二級毒品安非他命予證
      人林昭吟所用之物，已詳如前述；以及扣案之電子磅秤1
      臺、磨豆機1臺、分裝夾鍊袋3包、小鏟子2個亦均據被告
      於審理時供承為其所有，而上開電子磅秤之用途除可供販
      賣第一級毒品外（如上述），亦可供用以販賣第二級毒品
      安非他命等毒品時供作秤重分裝之用；上開磨豆機之用途
      除可供販賣第一級毒品外（如上述）亦可供用以將安非他
      命塊等毒品研磨後便利分裝；上開分裝夾鍊袋之用途又屬
      可販賣第二級毒品安非他命等毒品時可用以包裹毒品分裝
      ，防其裸露、逸出、潮濕，均係用以便於被告販賣毒海洛
      因所用；上開小鏟子之用途除可供販賣第一級毒品海洛因
      ，亦可供第二級毒品安非他命作舀分毒品之用，雖本案因
      被告否認犯行無法由被告供述證明上開物品之用途，然而
      被告販賣第二級毒品安非他命之犯行既已證明，且查扣之
      第二級毒品安非他命數量復有大包裝型態，稽之被告上開
      其販賣予證人等之毒品價格及數量，被告於販賣時應均以
      磨碎後之第二級毒品安非他命之小包裝為之，故足認被告
      販賣毒品予前揭施用毒品者時，即須利用上開扣案之電子
      磅秤、磨豆機、分裝夾鍊袋及小鏟子作為分裝販賣第一級
      毒品海洛因（如上述）或第二級毒品安非他命所用之物，
      故上開扣案之門號0000000000號行動電話、電
      子磅秤一臺、磨豆機一臺、分裝夾鍊袋三包、小鏟子二個
      ，均應依同法第19條第項，宣告沒收之。
    4.按毒品危害防制條例第19九條第1項規定：犯第4條之罪者
      ，其供犯罪所用或因犯罪所得之財物均沒收，如全部或一
      部無法沒收時，追徵其價額，或以其財產抵償之，必須無
      法沒收之財物始有追徵其價額，或以其財產抵償之問題，
      如該等財物已經扣案，僅宣告沒收即為已足，自無追徵價
      額或以財產抵償之必要，最高法院93年度臺上字第5468號
      判決可資參照。上開門號0000000000號行動電
      話、電子磅秤1臺、磨豆機1臺、分裝夾鍊袋3包、小鏟子2
      個既均已扣案，自於主文僅為宣告沒收之諭知，附此敘明
      。
    5.被告前開販賣第二級毒品甲基安非他命之犯行，共計得款
      七萬二千五百元（販賣予證人王敏鈺共五萬八千元，販賣
      予證人林昭吟共一萬四千五百元），均應依毒品危害防制
      條例第19條第1項規定，宣告沒收之；販賣毒品所得財物
      ，如全部或一部不能沒收時，應以其財產抵償之。
　  6.上開如主文第二項撤銷部分所處之刑與如主文第三項上訴
      駁回部分所處之刑 (即販賣第一級毒品部分，所處無期徒
      刑，褫奪公權終身部分）；並定應執行刑為無期徒刑，褫
      奪公權終身，扣案如附表編號一、七所示之物沒收銷燬之
      ；販賣第一級、第二級毒品所得新臺幣拾陸萬陸仟伍佰元
      沒收之，如全部或一部不能沒收時，以其財產抵償之；扣
      案如附表編號六、八所示之物均沒收之。
四、關於販賣第二級毒品，撤銷原判決之理由
  　被告甲○○經警查獲後，供出毒品甲基安非他命來源，警方
    因而破獲許勝雄販賣甲基安非他命乙案，已如前述，則此部
    分應依毒品危害防制條例第17條規定減輕其刑，原審就此部
    分未予審酌，即有未洽。
五、檢察官移送併辦意旨之判斷
  1.按刑事審判採彈劾（訴訟）主義，案件須經起訴、上訴等訴
    訟上之請求，法院始有審判之職權；所謂訴訟上之請求，應
    依刑事訴訟法規定之程式為之，如僅以行政公文函請併辦，
    尚不得認為有訴之存在。如檢察官係以行政公文函請併入繫
    屬中之本案論罪科刑部分予以審判，該項請求併辦之公函，
    非屬訴訟上之請求，並無訴之存在，如就檢察官請求併辦部
    分，不另為無罪之諭知，就此部分為實體上之判決，已屬違
    法，最高法院88年度臺上字第659、3123號等判決可資參照
    。臺灣臺南地方法院檢察署檢察官93年度營偵字第1300號聲
    請併案審理有關被告另有於93年6月間某日起至90年8月間某
    日止，在臺南縣後壁鄉新東村及官田鄉等處，以第一級毒品
    海洛因及第二級毒品甲基安非他命合計二萬元之價格，賣予
    購毒者梁登焜之犯行。惟按犯罪事實應依證據認定之，無證
    據不得推定其犯罪事實；又被告之犯罪不能證明者，應諭知
    無罪之判決，刑事訴訟法第154條、第301條第1項分別定有
    明文。
　2.按92年9月1日施行之刑事訴訟法，已酌採英美法系之傳聞法
    則，於第159條第1項明定被告以外之人，於審判外之言詞或
    書面陳述，除法律有規定者外，不得作為證據，用以保障被
    告之反對詰問權。而本法所規定傳聞法則之例外，其中就被
    告以外之人於偵查中向檢察官所為之陳述，因檢察官代表國
    家偵查犯罪時，原則上當能遵守法定程序，且被告以外之人
    如有具結能力，仍應依法具結，以擔保其係據實陳述，故於
    第159條之1第2項明定「除顯有不可信之情況者外」，得為
    證據；又被告以外之人於檢察事務官、司法警察官或司法警
    察調查中所為之陳述，基於實體發現真實之訴訟目的，依第
    159條之2規定，如與審判中之陳述不符時，經比較結果，其
    先前之陳述，相對「具有較可信之特別情況」，且為證明犯
    罪事實存否所「必要」者，或於審判中有第159條之3所列死
    亡等原因而無法或拒絕陳述之各款情形之一，經證明其調查
    中所為陳述絕對「具有可信之特別情況」，且為證明犯罪事
    實之存否所「必要」者，亦例外地賦與證據能力。是所謂「
    顯有不可信性」、「相對特別可信性」與「絕對特別可信性
    」，係指陳述是否出於供述者之真意、有無違法取供情事之
    信用性而言，故應就偵查或調查筆錄製作之原因、過程及其
    功能等加以觀察其信用性，據以判斷該傳聞證據是否有顯不
    可信或有特別可信之情況而例外具有證據能力，並非對其陳
    述內容之證明力如何加以論斷，二者之層次有別，不容混淆
    。最高法院94年度臺上字第629號判決可資參照。是所謂「
    具有可信之特別情況」，應係指法院應衡量警詢時陳述之外
    部狀況以及陳述人之內部心理狀態等一切情狀，包括陳述人
    於先前之陳述時是否有其親人、陳述人選任之辯護人或社工
    人員等人陪同陳述人在場，而足認陳述人不僅可符合排除非
    法手段取證之陳述任意性，且其於警詢匙之陳述更因上揭人
    等陪同下所營造之心理安全氛圍，而使其陳述具有可信之特
    別情況；又陳述人係以出於主動自願之方式赴警局或地檢署
    說明案情，而可排除陳述人先前之陳述未受司法警察逮捕或
    拘提等強制處分之不良影響，亦屬判斷是否較可信之特別情
    況之基準。查證人梁登焜於93年9月3日在臺南縣警察局所為
    之警詢筆錄（見臺南縣警察局南縣警刑字第○九三○○六○
    七一四號刑案偵查卷宗25至30頁），因其為被告以外之人，
    且該陳述係於司法警察前所為，確屬傳聞證據無誤，且經原
    審依證人梁登焜之戶籍所在地及於警詢筆錄中所載之現住地
    址傳喚證人之結果，由郵務機關將原審95年1月3日審理庭期
    之通知書分別合法送達證人位於臺南縣後壁鄉新東村新港東
    73號之2及臺南縣官田鄉二鎮村二鎮87之54號之住居所，證
    人梁登焜並未於上開審理庭期日出庭作證，嗣經原審囑警分
    別前往前揭處所拘提證人梁登焜，亦均拘提未獲等情，分別
    有原審送達證書二紙、原審95年1月3日刑事報到單及審理筆
    錄以及臺南縣警察局白河分局95五年1月20日南縣白警偵字
    第○九五○○○○四九三號及臺南縣警察局麻豆分局95年1
    月22日南縣麻警偵字第○九五○○○○六六五號函附於原審
    卷(二)可憑，足見證人梁登焜業已傳喚不到。檢察官雖請求勘
    驗證人梁登焜上開警詢錄音帶及傳喚製作證人梁登焜警詢筆
    錄之警員到庭作證，以證明證人梁登焜該次製作警詢筆錄之
    原因及證人梁登焜是否主動且自願向員警供述被告甲○○販
    賣毒品之犯行，惟原審稽之上開證人梁登焜之警詢筆錄，證
    人梁登焜上開警詢筆錄之製作原因，係因其攜帶第一級毒品
    海洛因而經員警逮捕至警局製作筆錄，已於警詢筆錄中記載
    明確，是由上開證人梁登焜製作警詢筆錄之原因，已難認其
    警詢筆錄具有可信之特別情況；另由警詢筆錄形式上觀之，
    證人梁登焜於警詢時雖係主動供出其上開經警查獲之第一級
    毒品海洛因係屬被告所有並有向被告購買毒品之情形，然本
    院審酌毒品危害防制條例第17條有對供出毒品來源並因而破
    獲者得減輕其刑之規定，是持有毒品經警查獲者，其雖係主
    動向警方供出向其販售毒品者，然其供述當時之內外部之情
    況亦因有上開減刑之誘因，而不因此具有可信之特別情況。
    基上，檢察官雖請求勘驗證人梁登焜上開警詢錄音帶及傳喚
    製作證人梁登焜警詢筆錄之警員到庭作證，以證明證人梁登
    焜該次製作警詢筆錄之原因及證人梁登焜是否主動且自願向
    員警供述被告甲○○販賣毒品之犯行，惟證人梁登焜到庭作
    證之原因既已於警詢筆錄中記載明確，且本案證人梁登焜是
    否主動且自願供出被告犯行，亦非判斷其證言是否具有可信
    之特別狀況之基準，是自無必要。而證人梁登焜於警詢時所
    為之陳述既不具有可信之特別情況，核與刑事訴訟法第159
    條之3所規定的例外情形不符，是證人梁登焜在警詢中所為
    之陳述，應無證據能力。
　3.經查，上開檢察官請求併辦之部分，主要係以證人梁登焜之
  　警詢筆錄為據，然證人梁登焜前開警詢筆錄，已經辯護人以
    該陳述係屬傳聞證據而主張排除其證據能力，證人梁登焜復
    於原審審理時以證人身分經傳拘未到，而稽之上開證人梁登
    焜於警詢時之筆錄復不具有可信之特別情況而得例外賦予證
    據能力，已於前述，是上開檢察官請求併辦之被告甲○○販
    賣毒品予證人梁登焜部分，即無任何證據足資證明，是該部
    分請求併辦之事實與前開犯罪事實並無裁判上一罪之關係，
    應退回檢察官另為適法之處理。
  4.另臺灣臺南地方法院檢察署檢察官93年營偵字第1300號聲請
    併案審理有關被告甲○○販賣第二級毒品甲基安非他命（併
    案意旨書誤載為第一級毒品海洛因，經公訴蒞庭檢察官當庭
    更正如上）予證人王敏鈺、販賣第一級毒品海洛因予證人陳
    志棠之部分，因該移送併辦部分，與本案公訴人起訴部分乃
    同一事實，已為本院所審究，附此敘明。
六、適用法律
（一）程序法方面：刑事訴訟法第368條、第369條第1項前段、
      第364條、第299條第1項前段。
（二）毒品危害防制條例第4條第2項、第18條第 1項前段、第19
      條第1項，刑法第11條前段、第51條第 4款、第38條第1項
      、第 2款、第2條第1項前段，修正前刑法第28條、第56條
      、第47條。
本案經檢察官吳忠賢到庭執行職務。
中　　華　　民　　國　　96　　年　　5 　　月　　23　　日
                  刑事第三庭    審判長法　官  陳義仲
                                      法　官  宋明蒼
                                      法　官  蔡勝雄
以上正本證明與原本無異。
如不服本判決，應於收受本判決後十日內向本院提出上訴書狀。
其未敘述上訴理由者並得於提起上訴後十日內向本院補提理由書
狀（均須按他造當事人之人數附繕本）「切勿逕送上級法院」。
　　　　　　　　　　　　　　　　　　　書記官  汪姿秀
中　　華　　民　　國　　96　　年　　5 　　月　　24　　日
附錄本案論罪科刑法條：
毒品危害防制條例第4條第1項、第2項
製造、運輸、販賣第一級毒品者，處死刑或無期徒刑；處無期徒
刑者，得併科新臺幣 1 千萬元以下罰金。
製造、運輸、販賣第二級毒品者，處無期徒刑或 7 年以上有期徒
刑，得併科新臺幣 7 百萬元以下罰金。
【附表】：
┌──┬─────────────────────────┐
│編號│應  沒  收  物  品                                │
├──┼─────────────────────────┤
│一、│扣案之第一級毒品海洛因陸包（其中壹包淨重零點柒壹公│
│    │克其中伍包，合計淨重肆拾陸點伍伍公克），沒收銷燬之│
│    │。                                                │
├──┼─────────────────────────┤
│二、│扣案之第一級毒品海洛因外包裝袋陸個、吸食器貳組、吸│
│　　│食管貳個、針筒壹盒，均沒收之。                    │
├──┼─────────────────────────┤
│三、│扣案之第二級毒品安非他命捌包（其中壹包淨重肆捌捌點│
│　　│貳壹公克，因鑑驗滅失零點零陸公克；其中肆包合計淨重│
│  　│參拾肆點零捌公克，因鑑驗滅失零點零陸公克；其中參包│
│    │合計毛重伍點壹伍公克），沒收銷燬之。              │
├──┼─────────────────────────┤
│四、│扣案之第二級毒品安非他命外包裝袋捌個、吸食器貳組、│
│　　│吸食管貳個，均沒收之。                            │
├──┼─────────────────────────┤
│五、│扣案之第一級毒品海洛因陸包（其中壹包淨重零點柒壹公│
│　　│克；其中伍包，合計淨重肆拾陸點伍伍公克），沒收銷燬│
│  　│之；販賣第一級毒品海洛因所得新臺幣玖萬肆仟元沒收之│
│    │，如全部或一部不能沒收時，以其財產抵償之。        │
├──┼─────────────────────────┤
│六、│扣案之第一級毒品海洛因外包裝袋陸個、電子磅秤壹臺、│
│　　│磨豆機壹臺、分裝夾鍊袋參包、小鏟子貳個均沒收之。  │
├──┼─────────────────────────┤
│七、│扣案之第二級毒品安非他命捌包（其中壹包淨重肆捌捌點│
│ 　 │貳壹公克，因鑑驗滅失零點零陸公克；其中肆包合計淨重│
│    │參拾肆點零捌公克，因鑑驗滅失零點零陸公克；其中參包│
│    │合計毛重伍點壹伍公克），沒收銷燬之；販賣第二級毒品│
│    │安非他命所得新臺幣柒萬貳仟伍佰元沒收之，如全部或一│
│    │部不能沒收時，以其財產抵償之。                    │
├──┼─────────────────────────┤
│八、│扣案之第二級毒品安非他命外包裝袋捌個、門號○九二七│
│    │六○一○一八號行動電話壹具（含行動電話用戶識別ＳＩ│
│    │Ｍ卡壹張）、電子磅秤壹臺、磨豆機壹臺、分裝夾鍊袋參│
│    │包、小鏟子貳個均沒收之。                          │
├──┼─────────────────────────┤
│九、│扣案之第二級毒品安非他命捌包（其中壹包淨重肆捌捌點│
│    │貳壹公克，因鑑驗滅失零點零陸公克；其中肆包合計淨重│
│    │參拾肆點零捌公克，因鑑驗滅失零點零陸公克；其中參包│
│    │合計毛重伍點壹伍公克），沒收銷燬之。              │
├──┼─────────────────────────┤
│十、│扣案之第二級毒品安非他命外包裝袋捌個，沒收之。    │
└──┴─────────────────────────┘
